臺灣臺北地方法院民事裁定　　　　　 100年度消債抗字第44號
抗　告　人　黃雅菁
上列抗告人因消費者債務清理更生事件，對於中華民國100年6月
10日本院100 年度消債更字第47號第一審裁定提起抗告，本院裁
定如下：
    主      文
抗告駁回。
抗告程序費用新臺幣壹仟元由抗告人負擔。
    理      由
一按債務人與金融機構協商成立者，不得聲請更生或清算；但因
  不可歸責於己之事由，致履行顯有重大困難者，不在此限，消
  費者債務清理條例第151條第5項定有明文。準此，債務人如已
  利用前置協商機制，與金融機構成立協商，即須依約清償債務
  ，僅於其後發生情事變更，在清償期間收入或收益不如預期，
  致該方案履行困難甚或履行不能，且因不可歸責於己之事由所
  致，始能聲請更生或清算，又債務清償方案係經債務人行使程
  序選擇權而與債權人締結之債務清理契約，其即應受該契約之
  拘束，而消債條例更生之規範目的，係在維持債務人基本生活
  之情況下，於債務人之能力範圍內盡力清償債務，非謂債務人
  得任意利用債務清理程序減輕債務，因此，為避免債務人針對
  已成立之協商方案任意毀諾，濫用更生或清算之債務清理程序
  ，須債務人於協商成立後因不可歸責於己之事由，致其無法履
  行原定清償方案，始例外得依消債條例聲請更生或清算。
二抗告意旨略以：抗告人有還款誠意，故於民國95年7 月申請債
  務協商，以80期零利率、每月清償新台幣（下同）1萬405元，
  與除第一銀行外之其他債權銀行成立協商，嗣後亦多次與第一
  銀行進行協商，惟第一銀行除要求抗告人需徵得信貸保證人同
  意外，更以已進行強制執行程序為由，而無法達成協商，因怕
  第一銀行對抗告人目前之工作為扣薪之強制執行，勢必會使目
  前之債務協商無力按期繳納而毀諾，遂提出保全和更生，希望
  能以目前的還款能力進行更生，還清欠款，抗告人有誠意還款
  ，強制執行除增加抗告人的身心負擔外，對債權人並無實際利
  益，是原裁定駁回抗告人更生及保全實非適法，爰提起本件抗
  告，請求廢棄原裁定等語。
三查抗告人主張於消費者債務清理條例施行前，曾依照中華民國
  銀行公會會員辦理消費金融案件無擔保債務協商機制，與最大
  債權金融機構台新銀行成立協商，雙方約定由抗告人自95年 7
  月10日起，分80期，利率0%，每期按月還款1萬405元，而抗告
  人於債務協商後皆依約繳費，並無遲延，有抗告人提出之協議
  書、萬泰銀行覆核通知書及債權銀行陳報狀在卷可稽（見臺灣
  板橋地方法院99年度消債更字第333號卷第33、34、98、113、
  134 頁）。又抗告意旨以未與債權銀行第一銀行成立協商，預
  期第一銀行對其目前工作薪資為扣薪之強制執行，可能影響前
  揭債務協商款項之繳納而導致毀諾，是其顯有不能清償債務或
  有不能清償之虞云云，然依抗告人所提出之本院99年度司執字
  第108032號執行命令（見見臺灣板橋地方法院99年度消債更字
  第333 號卷第49、50頁），乃係就抗告人對於富立業資訊有限
  公司薪資債權予以扣押，但抗告人已非該公司之員工，自無從
  就其薪資債權為扣押，有抗告人之勞工保險被保險人投保資料
  表、抗告人財產及收入狀況說明書可憑（見臺灣板橋地方法院
  99年度消債更字第333 號卷第12頁），第一銀行並未就其目前
  任職合家物業公寓大廈管理維護有限公司薪資債權為扣薪之強
  制執行，則抗告人僅憑臆測將遭扣薪而有毀諾之虞，即認有不
  可歸責於己之事實，致履行顯有重大困難之情形而聲請更生，
  於法自有未合。末查，抗告人目前並無毀諾之情事，已如前述
  ，縱認抗告人因他債權銀行扣薪之強制執行而致前揭協商毀諾
  ，惟銀行公會針對95年度銀行公會協商案件已毀諾之客戶，業
  已決議可申請「個別協商一致性方案」，即由最大無擔保債權
  銀行依據前置協商清償方案之精神和原則，與債務人重新協商
  議訂符合債務人繳款能力之月付款金額，該方案最長為180 期
  ，利率最低為0%，是抗告人如認該清償協議之利率、期數有調
  整之必要，俾利其清償，自得再向最大無擔保債權銀行申請協
  商；另對有還款困難卻仍持續履約之債務人，亦提供可再行協
  商之「變更債務協議書方案」以為解決。故本件縱有如抗告人
  主張因第一銀行之扣薪致其履約之能力不足之可能，自應尋上
  開途徑以求解決，尚難逕以認定目前其有不可歸責於己之事由
  致履行顯有重大困難之情形，抗告人逕向原審聲請更生，自有
  不當。
四綜上所述，抗告人本件聲請核與消費者債務清理條例第151 條
  第5 項之規定未合，原裁定據以駁回抗告人更生之聲請，於法
  並無違誤，抗告意旨指摘原裁定為不當，求予廢棄云云，為無
  理由，應予駁回。
五據上論結，本件抗告為無理由，依消費者債務清理條例第15條
  ，民事訴訟法第495條之1 第1項、第449條第1項、第95條、第
  78條，裁定如主文。
中    華    民    國  100    年    12    月    29    日
                  民事第六庭審判長法  官  林麗真
                                  法  官  林春鈴
                                  法  官  姜悌文
以上為正本係照原本作成
本裁定不得再抗告
中    華    民    國  100    年    12    月    29    日
                                  書記官  羅振仁